【裁判字號】    95,判,1286
【裁判日期】    950810
【裁判案由】    勞保
【裁判全文】
最  高  行  政  法  院  判  決
                                     95年度判字第01286號
上  訴  人  甲○○
兼訴訟代理人丁○○
上  訴  人  丙○○
            乙○○
共      同
法定代理人  丁○○
被 上訴 人  勞工保險局
代  表  人  戊○○
上列當事人間因勞保事件，上訴人不服中華民國94年3月16日臺北
高等行政法院93年度訴字第225號判決，提起上訴。本院判決如下
：
    主  文
上訴駁回。
上訴審訴訟費用由上訴人負擔。
    理  由
壹、本件上訴人主張：查上訴人丁○○之夫徐柏滄（即上訴人甲
    ○○、丙○○及乙○○之父）係因胸腹部臟器障害，申請勞
    保殘廢給付。而依勞工保險殘廢給付標準表之規定，胸腹部
    臟器機能障害等級之審定，須將症狀綜合衡量，永久喪失勞
    動能力與影響其日常生活活動或社會生活活動之狀況即需要
    他人扶助之情形，比照精神、神經障害等級審定基本原則，
    綜合審定其等級。惟原審並未依照上述規定，綜合衡量審定
    其等級，顯屬違背法令。次查被上訴人對本件殘廢給付標準
    之核定，是由其所聘請特約專科醫師所提供之意見為依據，
    然特約專科醫師並不具法定職權，是以不具法定職權者從事
    法定事項，亦屬不當，對此原審未加以解釋，即為判決不備
    理由之違背法令，爰請求廢棄原判決。
貳、被上訴人未提出上訴答辯狀。
參、原審斟酌全辯論意旨及調查證據之結果，以：查徐柏滄原為
    勞工保險被保險人，因其罹患肝癌，於民國（下同）88年7
    月15日審定成殘，向被上訴人申請殘廢給付，被上訴人按勞
    工保險殘廢給付標準表第46項第3等級，核定發給840日殘廢
    給付，並自92年4月1日逕予退保等情，為兩造所不爭，並有
    勞工保險殘廢給付申請書、臺北市立萬芳醫院（委託財團法
    人臺北工學院辦理，下簡稱臺北市立萬芳醫院）勞工保險殘
    廢診斷書附原處分卷可稽，堪認為真實。次依臺北市立萬芳
    醫院88年7月15日掣給同日審定成殘之勞工保險殘廢診斷書
    雖記載：「腹部肝臟機能極度障害，終身不能從事任何勞力
    工作，經常需要醫療護理或專人周密照護」，惟呼吸等維持
    生命必要者及四肢之日常生活活動則未據記載為障礙，僅能
    證明被保險人因肝臟機能遺存顯著障害，致終身不能從事工
    作。是被保險人之日常生活活動，不致全需他人扶助之程度
    。且經被上訴人就被保險人之病歷資料，送請專科醫師審查
    意見略以：「88年7月15日申請殘廢診斷書時，病人均固定
    赴萬芳醫院門診，接受放射治療，可自行行走、進食、神智
    清楚，無腹水，並未達生活需人扶助或需專人周密照護，應
    屬第46項第3等級。」外，並經勞工保險監理委員會特約醫
    師審查意見為：「依88年7月15日前後病歷，肝癌合併肝轉
    移，已無法預期療效，開具診斷書時仍自行行走、進食、神
    智正常，終身不能從事任何工作，勞工保險局核定第46項第
    3等級給付應無不當。」。且據上訴人丁○○到庭陳稱：「
    徐柏滄是內臟壞掉，並不是頭腦的問題，他的行走都必須要
    我攙扶，回到家也都是躺在床上，連呼吸都很困難」等語，
    可見徐柏滄審定成殘時，其神智正常，可自行呼吸，仍能行
    走，縱需他人攙扶，然尚未達日常生活需完全仰賴他人扶助
    或需專人周密照護之程度，並不符合第44項第1等級「經常
    需要醫療護理或專人周密照護」之要件，而應屬第46項第3
    等級。綜上所述，原處分以被保險人所患殘廢程度符合勞工
    保險殘廢給付標準表第46項第3等級，認事用法，並無違誤
    ，爭議審定及訴願決定，遞予維持，亦無不合，乃判決駁回
    上訴人在原審之訴。
肆、本院按：
(一)按勞工保險條例第53條規定：「被保險人因普通傷害或罹患普
  通疾病，經治療終止後，如身體遺存障害，適合殘廢給付標準
  表規定之項目，並經保險人自設或特約醫院診斷為永久殘廢者
  ，得按其平均月投保薪資，依同表規定之殘廢等級及給付標準
  ，1次請領殘廢補助費．．．。被保險人領取普通傷病給付期
  滿，或其所患普通傷病經治療1年以上尚未痊癒，如身體遺存
  障害，適合殘廢給付標準表規定之項目，並經保險人自設或特
  約醫院診斷為永不能復原者，得比照前項規定辦理。」勞工保
  險殘廢給付標準表「胸腹部臟器障害」系列第44障害項目「胸
  腹部臟器機能遺存極度障害，終身不能從事任何工作，經常需
  要醫療護理或專人周密照護者」為第1等級殘廢，給付標準1,2
  00日；第45障害項目「胸腹部臟器機能遺存高度障害，終身不
  能從事任何工作，日常生活需人扶助者」為第2等級殘廢，給
  付標準1,000日；第46障害項目「胸腹部臟器機能遺存顯度障
  害，終身不能從事任何工作者」為第3等級殘廢，給付標準840
  日。另該項障害系列附註二規定，胸腹部臟器障害等級之審定
  ：胸腹部臟器機能遺存障害，須將症狀綜合衡量，永久喪失勞
  動能力與影響其日常生活活動或社會生活活動之狀況及須他人
  扶助之情形比照精神、神經障害等級審定基本原則，綜合審定
  其等級。
(二)經查，本件上訴人之被繼承人徐柏滄原以進展彩色印刷有限公
  司為投保單位，參加勞工保險為被保險人。徐柏滄以其於88年
  2月20日發現罹患肝癌，於88年7月15日審定成殘，而於88年7
  月23日（被上訴人收文日期）向被上訴人申請殘廢給付，案經
  被上訴人審查，以88年10月11日88保給字第6031420號函，依
  勞工保險殘廢給付標準表第46項第3等級核付840日，徐柏滄旋
  於同年10月30日病逝，上訴人丁○○不服，向勞工保險監理委
  員會申請爭議審議，經該會認徐柏滄症狀似未固定，而以89年
  3月20日（88）保監審字第6968號審定書審定「原核定撤銷，
  由勞工保險局另為適法之處分。」嗣經被上訴人以89年5月17
  日保給字第6038199號函重行審查，以徐柏滄審定成殘當時症
  狀符合不能復原之狀態，仍按第46項第3等級核付。上訴人丁
  ○○不服，主張應依第44項第1等級核給，而向勞工保險監理
  委員會申請爭議審議，經該會審議，以89年12月5日 (89)保監
  審字第3772號審定書認徐柏滄症狀尚未固定，其所患不符殘廢
  給付之請領規定，被上訴人按第46項第3等級核付已屬從優給
  付而審定申請審議駁回。上訴人丁○○不服復提起訴願，經行
  政院勞工委員會以90年11月29日台90勞訴字第0004027號訴願
  決定駁回，乃向原審提起行政訴訟，經原審92年2月27日91年
  度訴字第359號判決：「訴願決定及原審定、原處分均撤銷」
  。案經被上訴人重行審查，以92年4月10日保給殘字第0926025
  1140號函（下稱原處分），仍核定徐柏滄於88年7月15日審定
  成殘時，其殘廢程度符合勞工保險殘廢給付標準表第46項第3
  等級。上訴人丁○○不服，向勞工保險監理委員會申請審議，
  經該會以92年8月29日（92）保監審字第2270號審定書審定申
  請審議駁回後，上訴人丁○○、甲○○、丙○○及乙○○仍不
  服，經提起訴願遭決定駁回後，乃提起本件行政訴訟。
(三)原審斟酌全辯論意旨及調查證據之結果，將原決定及原處分均
  予維持，駁回上訴人之訴，核無違誤。又按保險人為審核保險
  給付認有必要者，得向各該醫院、診所要求提出報告，或調閱
  各該醫院、診所及投保單位之病歷、檢查化驗紀錄或放射線診
  斷攝影片（Ｘ光照片）及其他有關文件；認有複檢必要時，得
  另行指定醫院或醫師複檢，並得通知出具殘廢診斷書之醫院或
  診所檢送必要之檢查紀錄或有關診療病歷，為勞工保險條例第
  28條、第56條及同條例施行細則第76條第3項所規定。是以保
  險人於審核殘廢給付時，得本於職權自行審核；亦得檢具相關
  診療病歷文件徵詢專業醫師之意見（未實施複檢）；於認為有
  複檢之必要時，再另行指定醫院或醫師複檢，尚非法所不許。
  上訴人主張特約專科醫師不具法定職權云云，顯係誤解。另原
  判決係綜合臺北市立萬芳醫院88年7月15日掣給同日審定成殘
  之勞工保險殘廢診斷書記載、被上訴人就被保險人之病歷資料
  ，送請專科醫師審查意見、勞工保險監理委員會特約醫師審查
  意見及上訴人丁○○到庭陳詞等資料，認原處分以被保險人所
  患殘廢程度符合勞工保險殘廢給付標準表第46項第3等級，為
  無違誤，並無不合，上訴論旨主張：原審並未依照規定，綜合
  衡量審定被保險人殘廢等級，指摘原判決違誤，求予廢棄，難
  認有理由，應予駁回。
據上論結，本件上訴為無理由，爰依行政訴訟法第255條第1項、
第98條第3項前段、第104條、民事訴訟法第85條第1項前段，判
決如主文。
中    華    民    國    95    年    8     月    10    日
                  第一庭審判長法  官  葉  振  權
                              法  官  陳  秀  美
                              法  官  劉  鑫  楨
                              法  官  梁  松  雄
                              法  官  劉  介  中
以  上  正  本  證  明  與  原  本  無  異
中    華    民    國    95    年    8     月    11    日
                              書記官  吳  玫  瑩


司法院資訊處製作；財團法人民間司法改革基金會備份。
